【裁判字號】    97,再易,77
【裁判日期】    971014
【裁判案由】    清償債務
【裁判全文】
臺灣高等法院民事判決                  97年度再易字第77號
再審  原告    辰○○
              丁  ○
              丙  ○
上  一  人
法定代理人    乙○○
              子○○
再審  原告    癸○○
法定代理人    辛○○
              卯○○
再審  原告    寅○○
              丑○○
              庚○○
              己○○
上  二  人
法定代理人    戊○○
              壬○○
再審  被告    甲○○
上列當事人間清償債務事件，再審原告對於中華民國97年5月26
日本院96年度再易字第195號確定判決提起再審，本院未經言詞
辯論，判決如下：
    主  文
再審之訴駁回。
再審訴訟費用由再審原告負擔。
    事實及理由
一、本件再審原告起訴主張意旨略以：兩造間清償債務事件，前
    經本院於民國97年5月26日以96年度再易字第195號就再審原
    告針對本院96年度再易字第78號、同年度再易字第42號、95
    年度再易字第174號、同年度上易字第160號及臺灣桃園地方
    法院94年度訴字第1049號確定判決提起之再審之訴，判決再
    審原告敗訴確定（上開本院96年度再易字第195號確定判決
    ，下稱原確定判決）。惟原確定判決違反最高法院69年台上
    字第771號判例及辦理民事訴訟事件應行注意事項第88項第3
    點規定，適用法規顯有錯誤，具有民事訴訟法第496條第1項
    第1款「適用法規顯有錯誤」之再審事由。另原確定判決以
    外之其餘確定判決，則具有同法第496條第1項第1款、第13
    款及第497條所規定之再審事由，爰依上開規定，請求廢棄
    上開之確定判決，廢棄部分，駁回再審被告在第一審之訴及
    其假執行之聲請等語。
二、按判決適用法規顯有錯誤者，得以再審之訴對於確定終局判
    決聲明不服，民事訴訟法第496條第1項第1款定有明文。所
    謂適用法規顯有錯誤，係指確定判決所適用之法規，顯然不
    合法律或與現尚有效之解釋或最高法院現尚有效之判例顯有
    違反者而言，不包括漏未斟酌證據及認定事實錯誤之情形。
    （最高法院84年台上字第2470號、63年台上字第880號判例
    意旨參照）。又法院依調查證據之結果，雖得依自由心證，
    判斷事實之真偽，但其所為之判斷如與經驗法則不符時，即
    屬於法有違（最高法院69台上字第771號判例意旨參照）。
    另判斷事實真偽時，不得違反邏輯上推論之理論法則，亦不
    得違背日常生活經驗所得而為一般人知悉之普通法則或各種
    科學上或技術上之特殊法則，辦理民事訴訟事件應行注意事
    項第88項第3點復有明文。次按「再審之訴，應於30日之不
    變期間內提起。前項期間，自判決確定時起算，判決於送達
    前確定者，自送達時起算。」民事訴訟法第500條第1項、第
    2項前段亦有明文。
三、經查：
（一）再審原告主張原確定判決違反最高法院69年台上字第771
      號判例部分：
      依上開最高法院69年台上字第771號判例意旨之說明，固
      認法院調查證據之結果，得依自由心證判斷事實之真偽，
      其所為之判斷如與經驗法則不符時，即屬於法有違。惟原
      確定判決駁回再審原告就本院96年度再易字第78號確定判
      決所提起之再審之訴，係以：「……查，再審原告前於原
      確定判決（即本院96年度再易字第78號確定判決）之再審
      起狀內，表明係不服本院96年度再易字第42號確定判決，
      而提起再審之訴……，惟觀其訴狀理由，卻係指摘本院95
      年度上易字第160號確定判決如何具有民事訴訟法第496條
      第1項第1款及第13款之再審事由，而對其聲明不服之本院
      96年度再易字第42號確定判決，則未具體指明具有如何法
      定再審理由，是原確定判決駁回彼等再審之訴……，其適
      用法規顯無錯誤；再就原確定判決而言，亦無斟酌再審原
      告所提出台灣中小企業銀行交易明細表之必要，即該交易
      明細表並不足以影響原確定判決之結果。從而，再審原告
      執此主張原確定判決具有民事訴訟法第496條第1項第1款
      及第497條所規定之再審事由，為顯無再審理由。」等語
      （原確定判決書事實及理由欄第2項第7行起至第18行）為
      理由。可知，原確定判決係依再審原告所提再審訴狀之理
      由，本諸其法律上之確信而為上開之判決，其並未涉及有
      關「事實真偽」之認定，與事實真偽之判斷是否與經驗法
      則相符無關，二者間，別為二事，是再審原告主張原確定
      判決違反最高法院69年台上字第771號判例，有民事訴訟
      法第496條第1項第1款「適用法規顯有錯誤」之再審事由
      ，自顯無理由。
（二）再審原告主張原確定判決違反辦理民事訴訟事件應行注意
      事項第88項第3點規定部分：
      如上所述，辦理民事訴訟事件應行注意事項第88項第3點
      之規定，乃係就法院判斷「事實真偽」，不得違反論理法
      則、普通法則及特殊法則所為之規範，而原確定判決如上
      開（一）所述之判決理由，與「事實真偽」之認定無關，
      亦如前述，是再審原告此部分之主張，仍顯不足採。
（三）再審原告主張原確定判決以外，其餘之確定判決具有民事
      訴訟法第496條第1項第1款、第13款及第497條所規定之再
      審事由部分：
      有關原確定判決以外其餘之確定判決，再審原告已先後多
      次向本院提起再審之訴，先後遭本院以96年度再易字第78
      號、同年度再易字第42號、95年度再易字第174號判決駁
      回確定，業據本院調閱上開卷宗，查核屬實，再審原告就
      上開確定判決復提起再審之訴，早已逾民事訴訟法第500
      條第1項規範之30日不變期間，自不合法。
四、綜上所述，再審原告依前開之規定提起本件再審之訴，就前
    開三之（一）、（二）部分，顯無再審理由，另前揭三之（
    三）部分，則係不合法，爰不經言詞辯論，逕以判決駁回之
    。
五、據上論結，本件再審之訴為一部顯無理由，一部不合法，依
    民事訴訟法第502條、第78條、第85條第1項前段，判決如主
    文。
中    華    民    國    97    年    10    月    14    日
                    民事第十二庭
                        審判長法  官  陳駿璧
                              法  官  連士綱
                              法  官  陳邦豪
正本係照原本作成。
不得上訴。
中    華    民    國    97    年    10    月    14    日
                              書記官  李佳樺


司法院資訊處製作；財團法人民間司法改革基金會備份。
